臺灣屏東地方法院刑事判決　　　　　　　109年度訴字第827號
公　訴　人　臺灣屏東地方檢察署檢察官
被　　　告　朱文昌




選任辯護人　黃見志律師（法扶律師）
上列被告因違反槍砲彈藥刀械管制條例案件，經檢察官提起公訴
（109 年度偵字第4349號），本院判決如下：
    主  文
甲○○犯非法持有可發射子彈具殺傷力之槍枝罪，累犯，處有期
徒刑參年捌月，併科罰金新臺幣陸萬元，罰金如易服勞役，以新
臺幣壹仟元折算壹日。扣案如附表一編號一至三所示之物均沒收
。
    事  實
一、甲○○明知可發射子彈而具殺傷力之改造手槍及具殺傷力之
    子彈，均為槍砲彈藥刀械管制條例所列管之管制物品，非經
    中央主管機關許可，不得持有，竟於民國103 年12月中旬某
    日某時許（起訴書記載為109 年5 月3 日21時40分許遭警查
    獲前之不詳時間，業經公訴檢察官當庭更正），在高雄市民
    族路民族社區旁某郵局後方，向真實姓名年籍均不詳、綽號
    「秋明」之成年男子（起訴書記載為不詳管道，業經公訴檢
    察官當庭更正）購入如附表一所示之物（下稱本案槍彈），
    並自斯時起將本案槍彈置於其位在屏東縣○○市○○路000
    巷00弄0 號住處內而持有之。嗣於109 年5 月3 日21時20分
    許（起訴書記載為21時40分許，應予更正），甲○○駕駛車
    牌號碼000-0000號自用小客車，攜帶如附表一至二所示之物
    外出，行經屏東縣○○市○○路00○00號前時，因違規停車
    為警攔查，經警得其同意搜索上開車輛，在上開車輛副駕駛
    座下方扣得如附表一至二所示之物，循線查悉上情。
二、案經屏東縣政府警察局屏東分局（下稱屏東分局）報告臺灣
    屏東地方檢察署檢察官偵查起訴。
    理  由
一、按被告以外之人於審判外之陳述，雖不符刑事訴訟法第159
    條之1 至之4 等規定，惟經當事人於審判程序同意作為證據
    ，法院審酌該言詞或書面陳述作成時之情況，認為適當者，
    亦得為證據，刑事訴訟法第159 條之5 第1 項定有明文。查
    本判決以下所引用具傳聞性質之證據，檢察官、被告甲○○
    及其辯護人於本院審理時均表示同意有證據能力（本院卷第
    185 頁），本院審酌上開證據資料作成時之情況，並無任何
    違法取證之不適當情形，且對於被告涉案之事實具有相當之
    關聯性，依刑事訴訟法第159 條之5 第1 項之規定，認均具
    有證據能力。
二、上開事實，業據被告於警詢、偵訊及本院審理時均坦承不諱
    （警卷第16、19至26頁，偵卷第11至12、105 至106 頁，本
    院卷第89、133 、185 、193 頁），並有員警偵查報告、自
    願受搜索同意書，屏東分局搜索扣押筆錄、扣押物品目錄表
    ，屏東縣政府警察局槍枝初步檢視報告表、車輛詳細資料報
    表，內政部警政署刑事警察局（下稱刑事警察局）109 年9
    月30日刑鑑字第1090055427號鑑定書（下稱鑑定書一）、11
    0 年7 月5 日刑鑑字第1100030968號函（下稱鑑定書二），
    員警職務報告等件在卷可稽（警卷第5 至11、33至38、71頁
    ，偵卷第117 至124 頁，本院卷第115 、157 頁），復有如
    附表一所示之物扣案可證。又扣案如附表一所示之物，經送
    刑事警察局以檢視法、性能檢驗法、試射法，及動能測試法
    鑑定，鑑定結果詳如附表一各該編號備註欄所示，有前引鑑
    定書一、二等件在卷可參，是上開經鑑定具有殺傷力之本案
    槍彈，均係槍砲彈藥刀械管制條例所規定之管制物品無訛，
    足認被告上開任意性自白與事實相符，堪以採信。從而，本
    案事證明確，被告犯行堪以認定，應依法論科。
三、論罪科刑
  ㈠新舊法比較：
    行為後法律有變更者，適用行為時之法律，但行為後之法律
    有利於行為人者，適用最有利於行為人之法律，刑法第2 條
    第1 項定有明文。經查，被告行為後，槍砲彈藥刀械管制條
    例第4 條、第7 條至第9 條等規定於109 年6 月10日修正公
    布，同年月12日生效施行。此次修法鑒於現行查獲具殺傷力
    之違法槍枝，多屬非制式槍枝，可遠距離致人死傷，且殺傷
    力不亞於制式槍枝，對人民生命、身體、自由及財產法益之
    危害，實與制式槍枝無異；另因非制式槍枝之取得成本遠低
    於購買制式槍枝，且製造技術門檻不高、網路取得改造資訊
    容易，導致非制式槍枝氾濫情形嚴重，若區分制式與否而分
    別適用第7 條、第8 條處罰，將使不法分子傾向使用非制式
    槍砲從事不法行為，以規避第7 條較重之刑責，無異加深不
    法分子大量使用非制式槍砲之誘因，為有效遏止持非制式槍
    砲進行犯罪情形，非制式槍砲與制式槍砲罪責確有一致之必
    要。為此修正第4 條第1 項第1 款所稱槍砲之定義，在特定
    類型槍砲前增列「制式或非制式」等語，使管制範圍明確及
    於所有制式及非制式槍砲；且配合在第7 條第1 項、第8 條
    第1 項、第9 條第1 項及第3 項亦均增列「制式或非制式」
    等語，以調整各條所規範特定類型槍砲之範圍。因此依修正
    後之新法，持有「非制式手槍」不再依第8 條第4 項規定，
    乃改依較重之第7 條第4 項規定處罰。因此，依上開說明，
    本案扣案如附表一編號1 至2 所示之物均為「非制式槍枝」
    ，而修正前槍砲彈藥刀械管制條例第8 條第4 項之罪，法定
    刑度為「3 年以上10年以下有期徒刑，併科新臺幣（下同）
    7 百萬元以下罰金」；修正後槍砲彈藥刀械管制條例第7 條
    第4 項之罪，法定刑度為「5 年以上有期徒刑，併科1 千萬
    元以下罰金」，經比較新舊法結果，修正後槍砲彈藥刀械管
    制條例第7 條第4 項之規定，對被告並未較為有利，依刑法
    第2 條第1 項前段規定，自應適用被告行為時即修正前槍砲
    彈藥刀械管制條例第8 條第4 項之規定論處。
  ㈡核被告所為，係犯修正前槍砲彈藥刀械管制條例第8 條第4
    項之非法持有可發射子彈具殺傷力之槍枝罪，及槍砲彈藥刀
    械管制條例第12條第4 項之非法持有子彈罪。被告自103 年
    12月中旬某日某時許起，迄至109 年5 月3 日21時20分許，
    為警扣得如附表一所示之物時止，持有本案槍彈之行為，係
    屬於繼續犯性質之單純一罪，均僅成立一罪。又非法持有、
    寄藏、出借槍砲彈藥刀械等違禁物，所侵害者為社會法益，
    如所持有、寄藏或出借客體之種類相同（如同為手槍，或同
    為子彈者），縱令同種類之客體有數個（如數枝手槍、數顆
    子彈），仍為單純一罪，不發生想像競合犯之問題；若同時
    持有、寄藏或出借二不相同種類之客體（如同時持有手槍及
    子彈），則為一行為觸犯數罪名之想像上競合犯（最高法院
    82年度台上字第5303號判決意旨參照）。準此，被告同時持
    有非制式手槍2 支、具有殺傷力之子彈14顆，均各為單純一
    罪。又被告係以一持有行為，同時觸犯非法持有可發射子彈
    具殺傷力之槍枝罪、非法持有子彈罪2 罪，係一行為同時觸
    犯數罪名，為想像競合犯，應依刑法第55條規定，從一重之
    非法持有可發射子彈具殺傷力之槍枝罪處斷。
  ㈢按行為人非法持有可發射子彈具殺傷力之槍枝為繼續犯，應
    將持有之繼續行為一體觀察，不能割裂，無論持有之「最初
    行為」、「中間行為」、「行為終了」祇要有一在另案所處
    徒刑執行完畢5 年以內者，即有累犯之適用，此為最高法院
    統一之見解（最高法院108 年度台非字第65號判決、104 年
    度台上字第3941號判決意旨參照）。被告前因違反毒品危害
    防制條例案件，經本院以①103 年度審訴字第156 號判決判
    處有期徒刑11月確定；②103 年度審訴字第85號判決判處有
    期徒刑6 月（共3 罪）、10月，得易科罰金部分，應執行有
    期徒刑10月確定；③104 年度審訴字第199 號判決判處有期
    徒刑4 月、10月、9 月，不得易科罰金部分，應執行有期徒
    刑1 年2 月確定。前開①至③所示案件，經本院以104 年度
    聲字第1467號裁定定應執行有期徒刑3 年10月確定，嗣於10
    8 年3 月26日假釋出監，惟假釋遭撤銷，於108 年10月30日
    入監執行殘刑5 月13日，於109 年4 月11日徒刑執行完畢，
    有臺灣高等法院被告前案紀錄表在卷可參（本院卷第41頁）
    。本案被告未經許可自103 年12月中旬某日某時許起，至10
    9 年5 月3 日21時20分許止，持有本案槍彈，其非法持有本
    案槍彈之行為，為行為之繼續，是被告行為終了時（即109
    年5 月3 日），既在前揭有期徒刑執行完畢（即109 年4 月
    11日）後5 年以內再犯，依前開說明，被告之犯罪行為仍該
    當刑法第47條第1 項累犯規定之要件。至被告之辯護人為被
    告辯稱：依司法院釋字第775 號解釋意旨，累犯部分不一定
    要加重，考量是否加重之關鍵是罪質是否一致，被告前案是
    毒品，本案是槍砲，罪質明顯不同，故不應依累犯加重等語
    （本院卷第194 頁）。惟按司法院釋字第775 號就刑法第47
    條第1 項關於累犯規定為解釋後，就累犯成立是否加重最低
    本刑，必須兼顧行為人對刑罰反應力是否薄弱及有無特別惡
    性等情，以避免行為人所受之刑罰超過其所應負擔罪責之個
    案，其人身自由因此遭受「罪刑不相當」之過苛侵害。是判
    斷行為人是否對刑罰反應力薄弱，自應審酌犯罪行為人之前
    、後案之犯罪類型、行為態樣是否相同或類似；前案執行完
    畢與後案發生之時間相距長短；前案是故意或過失所犯；前
    案執行是入監執行完畢，抑或易科罰金或易服社會勞動而視
    為執行完畢等具體個案各種因素；至其有無特別惡性，則應
    視前、後案對於他人生命、身體、財產等法益侵害情形如何
    ，暨兼衡後案犯罪之動機、目的、計畫、犯罪行為人之年齡
    、性格、生長環境、學識、經歷、反省態度等情綜合判斷。
    又累犯之加重，係因犯罪行為人之刑罰反應力薄弱，需再延
    長其矯正期間，以助其重返社會，並兼顧社會防衛之效果，
    與前後所犯各罪類型、罪名是否相同或罪質是否相當，無必
    然之關連（最高法院110 年度台上字第1060號判決意旨參照
    ）。本院審酌被告前於88年間，因未經許可製造彈藥罪、未
    經許可無故持有子彈罪，業經臺灣高等法院高雄分院以87年
    度上訴字第2219號判決分別判處有期徒刑8 月、6 月（併科
    罰金6 萬元）確定，是被告於本案行為前，已有違反槍砲彈
    藥刀械管制條例案件之論罪科刑紀錄（於本案不構成累犯）
    ，其對於違反槍砲彈藥刀械管制條例相關罪責應有所知悉；
    而被告於前案甫執行完畢時，又因本案為警查獲，且被告前
    案均係因故意犯罪，並經入監執行完畢後，仍為本案犯行，
    足見被告遵循法律之決心不堅，對於刑罰反應力顯屬薄弱，
    具有特別惡性，有加重其刑以延長其矯正期間之必要，應依
    刑法第47條第1 項規定，加重其刑，辯護人上開辯解，要無
    足取，附此敘明。
  ㈣爰審酌被告明知槍枝、子彈均為我國法令嚴禁之違禁物，對
    於社會潛在治安危害至鉅，竟持有客觀上具有侵害法益危險
    性之槍枝、子彈，對社會治安及民眾生命財產安全，已構成
    潛在威脅，所為實有不該；惟念被告犯後尚能坦承犯行，兼
    衡被告持有槍枝、子彈之數量、期間，及其犯罪動機、目的
    、手段、犯罪所生之危害，參酌被告之前案紀錄（卷附臺灣
    高等法院被告前案紀錄表，上述構成累犯部分不重複評價）
    ，及其自陳國中畢業之智識程度，入監前從事養魚工作，每
    月收入約2 萬5,000 元，已婚、有1 名成年子女及2 名未成
    年子女之家庭生活經濟狀況（本院卷第193 頁）等一切情狀
    ，就其所犯量處如主文所示之刑，並就併科罰金部分，諭知
    易服勞役之折算標準。
四、沒收部分
  ㈠按違禁物，不問屬於犯罪行為人與否，沒收之，刑法第38條
    第1 項定有明文。經查，扣案如附表一編號1 至2 所示之物
    ，經刑事警察局鑑定結果，認均具有殺傷力，已如前述；而
    扣案如附表一編號3 所示之物，係供如附表一編號2 所示之
    物使用。是扣案如附表一編號1 至3 所示之物，均係槍砲彈
    藥刀械管制條例第4 條第1 項第1 款所列管之槍砲，既未經
    許可而持有，即屬違禁物，應依刑法第38條第1 項規定，宣
    告沒收之。
  ㈡扣案如附表一編號4 至6 所示之物，係具殺傷力之子彈共14
    顆，經試射鑑驗而耗損，已不具子彈之外型及功能，客觀上
    亦無殺傷力，即已非違禁物，故均不予宣告沒收；扣案如附
    表二編號1 至2 所示之物，因發射動能不足或無法擊發，而
    不具殺傷力，且經鑑驗試射後僅餘彈殼，均非屬違禁物，亦
    均不予宣告沒收。
  ㈢至扣案如附表二編號3 至6 所示之物，依卷附資料無證據證
    明與被告上開犯行有何關連，爰均不予宣告沒收，附此敘明
    。
五、不另為無罪之諭知
    公訴意旨固認：被告除持有如附表一編號4 至6 所示之物（
    14顆具有殺傷力之子彈）外，另持有具有殺傷力之如附表二
    編號1 至2 所示之物（其餘10顆子彈），因認被告該部分亦
    涉犯槍砲彈藥刀械管制條例第12條第4 項之非法持有子彈罪
    等語。惟經刑事警察局鑑定結果，除如附表一編號4 至6 所
    示之物（14顆具有殺傷力之子彈）外，被告持有剩餘如附表
    二編號1 至2 所示之物（其餘10顆子彈），因發射動能不足
    或無法擊發，而均不具殺傷力，已如前述，是前揭公訴意旨
    所指，顯屬不能證明，此部分原應為被告無罪之判決。惟檢
    察官認此部分與前開被告有罪部分，具有單純一罪與想像競
    合之裁判上一罪之關係，爰不另為無罪之諭知。
據上論斷，應依刑事訴訟法第299 條第1 項前段，修正前槍砲彈
藥刀械管制條例第8 條第4 項，槍砲彈藥刀械管制條例第12條第
4 項，刑法第2 條第1 項前段、第11條前段、第55條、第47條第
1 項、第42條第3 項、第38條第1 項，判決如主文。
本案經檢察官鍾佩宇提起公訴，檢察官施柏均、曾馨儀到庭執行
職務。
中    華    民    國   110    年    11    月    30    日
                  刑事第六庭  審判長法  官  程士傑
                                    法  官  陳一誠
                                    法  官  王曼寧
以上正本證明與原本無異。
如不服本判決應於收受判決後20日內向本院提出上訴書狀，並應
敘述具體理由；其未敘述上訴理由者，應於上訴期間屆滿後20日
內向本院補提理由書（均須按他造當事人之人數附繕本）「切勿
逕送上級法院」。
中    華    民    國   110    年    12    月    1     日
                                    書記官  鍾思賢
附錄本案論罪科刑法條全文
修正前槍砲彈藥刀械管制條例第8 條第4 項
未經許可，持有、寄藏或意圖販賣而陳列第一項所列槍枝者，處
三年以上十年以下有期徒刑，併科新臺幣七百萬元以下罰金。
槍砲彈藥刀械管制條例第12條第4 項
未經許可，持有、寄藏或意圖販賣而陳列子彈者，處五年以下有
期徒刑，併科新臺幣三百萬元以下罰金。
附表一：
┌──┬──────┬───┬─────────────────┐
│編號│物品        │數量  │說明                              │
├──┼──────┼───┼─────────────────┤
│1   │手槍        │1 支  │1.鑑定書一所記載影像1 至6 之手槍。│
│    │            │      │2.槍枝管制編號：0000000000，含彈匣│
│    │            │      │  1 個。                          │
│    │            │      │3.經鑑定結果：認係非制式手槍，由仿│
│    │            │      │  手槍外型製造之槍枝，組裝已貫通之│
│    │            │      │  金屬槍管而成，經檢視，槍管上發現│
│    │            │      │  有一裂痕，經裝填同案子彈試射，測│
│    │            │      │  得彈頭（直徑8.991mm 、質量5.956g│
│    │            │      │  ）速度為286.2 公尺/ 秒，計算其動│
│    │            │      │  能為243.9 焦耳，單位面積動能為38│
│    │            │      │  4.1 焦耳/ 平方公分（見鑑定書一，│
│    │            │      │  偵卷第117 至121 頁）。          │
├──┼──────┼───┼─────────────────┤
│2   │手槍        │1 支  │1.鑑定書一所記載影像7 至10之手槍。│
│    │            │      │2.槍枝管制編號：0000000000，含彈匣│
│    │            │      │  1 個。                          │
│    │            │      │3.經鑑定結果：認係非制式手槍，由仿│
│    │            │      │  手槍外型製造之槍枝，組裝已貫通之│
│    │            │      │  金屬槍管而成，擊發功能正常，可供│
│    │            │      │  擊發適用子彈使用，認具殺傷力（見│
│    │            │      │  鑑定書一，偵卷第117 至121 頁）。│
├──┼──────┼───┼─────────────────┤
│3   │彈匣        │1 個  │1.鑑定書一所記載影像11之彈匣。    │
│    │            │      │2.經鑑定結果：認係金屬彈匣（見鑑定│
│    │            │      │  書一，偵卷第117 至121 頁）。    │
│    │            │      │3.供如附表一編號2 所示之物使用。  │
├──┼──────┼───┼─────────────────┤
│4   │子彈        │2 顆  │1.鑑定書一所記載影像12至13之子彈。│
│    │            │      │2.經鑑定結果：認均係非制式子彈，由│
│    │            │      │  金屬彈殼組合直徑約8.8mm 金屬彈頭│
│    │            │      │  而成，經試射，可擊發，認具殺傷力│
│    │            │      │  （見鑑定書一、鑑定書二，偵卷第11│
│    │            │      │  7 至121 頁，本院卷第157頁）。   │
├──┼──────┼───┼─────────────────┤
│5   │子彈        │6 顆  │1.鑑定書一所記載影像14至15之子彈。│
│    │            │      │2.經鑑定結果：認均係非制式子彈，由│
│    │            │      │  金屬彈殼組合直徑約9.0mm 金屬彈頭│
│    │            │      │  而成，經試射，可擊發，認具殺傷力│
│    │            │      │  （見鑑定書一、鑑定書二，偵卷第11│
│    │            │      │  7 至121 頁，本院卷第157頁）。   │
├──┼──────┼───┼─────────────────┤
│6   │子彈        │6 顆  │1.鑑定書一所記載影像16至17之子彈。│
│    │            │      │2.經鑑定結果：認均係口徑9 ×19mm制│
│    │            │      │  式子彈，經試射，可擊發，認具殺傷│
│    │            │      │  力（見鑑定書一、鑑定書二，偵卷第│
│    │            │      │  117 至121 頁，本院卷第157頁）。 │
└──┴──────┴───┴─────────────────┘
附表二：
┌──┬──────┬───┬─────────────────┐
│編號│物品        │數量  │備註                              │
├──┼──────┼───┼─────────────────┤
│1   │子彈        │8 顆  │1.鑑定書一所記載影像12至13之子彈。│
│    │            │      │2.經鑑定結果：認均係非制式子彈，由│
│    │            │      │  金屬彈殼組合直徑約8.8mm 金屬彈頭│
│    │            │      │  而成，經試射，其中4 顆雖均可擊發│
│    │            │      │  ，惟發射動能均不足，認不具殺傷力│
│    │            │      │  ；其餘4 顆均無法擊發，認不具殺傷│
│    │            │      │  力（見鑑定書一、鑑定書二，偵卷第│
│    │            │      │  117 至121 頁，本院卷第157頁）。 │
├──┼──────┼───┼─────────────────┤
│2   │子彈        │2 顆  │1.鑑定書一所記載影像14至15之子彈。│
│    │            │      │2.經鑑定結果：認均係非制式子彈，由│
│    │            │      │  金屬彈殼組合直徑約9.0mm 金屬彈頭│
│    │            │      │  而成，經試射，均無法擊發，認不具│
│    │            │      │  殺傷力（見鑑定書一、鑑定書二，偵│
│    │            │      │  卷第117 至121 頁，本院卷第157 頁│
│    │            │      │  ）。                            │
├──┼──────┼───┼─────────────────┤
│3   │海洛因      │1 包  │1.即警卷第11頁扣押物品目錄表順位1 │
│    │（含袋毛重：│      │  。                              │
│    │6.58公克）  │      │2.與本案無關。                    │
├──┼──────┼───┼─────────────────┤
│4   │甲基安非他命│1 包  │1.即警卷第11頁扣押物品目錄表順位2 │
│    │（含袋毛重：│      │  。                              │
│    │4 公克）    │      │2.與本案無關。                    │
├──┼──────┼───┼─────────────────┤
│5   │甲基安非他命│1 包  │1.即警卷第11頁扣押物品目錄表順位2 │
│    │（含袋毛重：│      │  。                              │
│    │3.59公克）  │      │2.與本案無關。                    │
├──┼──────┼───┼─────────────────┤
│6   │注射針筒    │1 支  │1.即警卷第11頁扣押物品目錄表順位3 │
│    │            │      │  。                              │
│    │            │      │2.與本案無關。                    │
└──┴──────┴───┴─────────────────┘
卷別對照表：
┌───┬──────────────────────────┐
│簡稱  │卷別                                                │
├───┼──────────────────────────┤
│警卷  │屏東縣政府警察局屏東分局屏警分偵字第10931581101 號卷│
├───┼──────────────────────────┤
│偵卷  │臺灣屏東地方檢察署109 年度偵字第4349號卷            │
├───┼──────────────────────────┤
│本院卷│臺灣屏東地方法院109 年度訴字第827 號卷              │
└───┴──────────────────────────┘